【裁判字號】    99,上易,1915
【裁判日期】    990915
【裁判案由】    毒品危害防制條例
【裁判全文】
臺灣高等法院刑事判決                99年度上易字第1915號
上  訴  人
即  被  告  甲○○
上列上訴人因違反毒品危害防制條例案件，不服臺灣臺北地方法
院99年度易緝字第128號，中華民國99年7月30日第一審判決（起
訴案號：臺灣臺北地方法院檢察署95年度毒偵字第1511號），提
起上訴，本院判決如下：
    主  文
上訴駁回。
    事  實
一、被告甲○○前於民國（下同）87年間，因施用毒品案件，經
    原審法院以87年度毒聲字第927號裁定送觀察、勒戒後，因
    認有繼續施用毒品之傾向，經原審法院以87年度毒聲字第
    1141號裁定令入戒治處所施以強制戒治，嗣依原審法院以88
    年度毒聲字第717號裁定停止戒治，所餘戒治期間付保護管
    束，於88年10月9日交付保護管束期滿，由臺灣台北地方法
    院檢察署檢察官於同年11月25日以88年度戒毒偵字第93號為
    不起訴處分確定；復於90年間，因施用毒品案件，經原審法
    院以90年度毒聲字第1359號裁定送強制戒治，嗣認無繼續戒
    治之必要，由原審法院以91年度毒聲字第455號裁定停止戒
    治，於91年3月19日停止戒治，所餘戒治期間付保護管束，
    於91年6月14日保護管束期滿未經撤銷停止戒治，而執行完
    畢；又於90年間，因施用毒品案件，經原審法院以90年度簡
    字第3495號判決判處有期徒刑6月，於94年6月14日易科罰金
    執行完畢（於本件構成累犯）；另於94年間，因施用毒品案
    件，經臺灣板橋地方法院以94年度簡字第2690號判決判處有
    期徒刑5月確定。
二、詎仍不知悔改，復基於施用第二級毒品甲基安非他命之犯意
    ，於95年1月31日為警採尿時回溯96小時內，在台北縣新店
    市○○路不詳地點，以燒烤吸食煙霧方式，施用甲基安非他
    命1次。嗣於95年1月31日18時許，為警在台北縣新店市○○
    路與新烏路口查獲，經警採尿送驗結果，呈安非他命、甲基
    安非他命陽性反應。
三、案經臺北縣政府警察局新店分局報告臺灣臺北地方法院檢察
    署檢察官偵查起訴。
    理  由
一、上開事實，業據被告甲○○坦承不諱，且其為警採集之尿液
    送驗結果，呈甲基安非他命陽性反應，此有台灣檢驗科技股
    份有限公司濫用藥物檢驗報告、台北縣政府警察局新店分局
    偵辦毒品危害防制條例案被移送者姓名及代碼對照表附卷可
    稽，足見被告自白與事實相符，應可採信。本件事證明確，
    被告犯行洵堪認定。
二、按毒品危害防制條例於92年7 月9 日修正公布，自93年1 月
    9 日施行，其中第20條、第23條將施用毒品之刑事處遇程序
    ，區分為「初犯」及「5 年內再犯」、「5 年後再犯」。依
    其立法理由之說明：「初犯」，經觀察勒戒或強制戒治後，
    應為不起訴處分或不付審理之裁定；經觀察勒戒或強制戒治
    執行完畢釋放後，「5 年內再犯」者，因其再犯率甚高，原
    實施之觀察勒戒及強制戒治既已無法收其實效，爰依法追訴
    或裁定交付審理。至於經觀察勒戒或強制戒治執行完畢釋放
    後，「5 年後再犯」者，前所實施之觀察勒戒或強制戒治已
    足以遮斷其施用毒品之毒癮，為期自新及協助其斷除毒癮，
    仍適用「初犯」規定，先經觀察勒戒或強制戒治之程序。從
    而依修正後之規定，僅限於「初犯」及「5 年後再犯」二種
    情形，始應先經觀察勒戒或強制戒治程序。倘被告於5 年內
    已再犯，經依法追訴處罰，縱其第3 次（或第3 次以上）再
    度施用毒品之時間，在初犯經觀察勒戒或強制戒治執行完畢
    釋放5 年以後，已不合於「5 年後再犯」之規定，且因已於
    「5 年內再犯」，顯見其再犯率甚高，原實施觀察、勒戒或
    強制戒治，已無法收其實效，即應依該條例第10條處罰（最
    高法院95年度第7 次刑事庭會議決議第2 點參照）。經查，
    被告前於87年間，因施用毒品案件，經原審法院以87年度毒
    聲字第927號裁定送觀察、勒戒後，因認有繼續施用毒品之
    傾向，經原審法院以87年度毒聲字第1141號裁定令入戒治處
    所施以強制戒治，嗣依原審法院以88 年度毒聲字第717號裁
    定停止戒治，所餘戒治期間付保護管束，於88年10月9日交
    付保護管束期滿，由臺灣台北地方法院檢察署檢察官於同年
    11月25日以88年度戒毒偵字第93號為不起訴處分確定；復於
    90年間，因施用毒品案件，經原審法院以90年度毒聲字第
    1359號裁定送強制戒治，嗣認無繼續戒治之必要，由原審法
    院以91年度毒聲字第455號裁定停止戒治，於91年3月19日停
    止戒治，所餘戒治期間付保護管束，於91年6月14日保護管
    束期滿未經撤銷停止戒治，而執行完畢；又於90年間，因施
    用毒品案件，經原審法院以90年度簡字第3495號判決判處有
    期徒刑6月，於94年6月14日易科罰金執行完畢；另於94年間
    ，因施用毒品案件，經臺灣板橋地方法院以94年度簡字第
    2690號判決判處有期徒刑5月確定等情，有本院被告前案紀
    錄表附卷可參。而被告既曾於上開觀察、勒戒及強制戒治執
    行完畢釋放後5年內，再犯施用毒品案件，並經判刑確定，
    揆諸前開法條及說明，被告所為本件施用甲基安非他命之犯
    行，並無「初犯」規定之適用，而應直接訴追處罰。
三、按被告行為後，刑法於94年2月2日修正公布，95年7月1日施
    行，修正後刑法第2條第1項規定：「行為後法律有變更者，
    適用行為時之法律。但行為後之法律有利於行為人者，適用
    最有利於行為人之法律。」係規範行為後法律變更所生新舊
    法律比較適用之準據法，於新法施行後，應適用修正後刑法
    第2條第1項之規定，為「從舊從輕」之比較。
（一）被告行為後，刑法第41條第1項前段關於易科罰金折算標
      準之規定，業於94年2月2日修正公布，並於95年7月1日施
      行，由「犯最重本刑為5年以下有期徒刑以下之刑之罪，
      而受6個月以下有期徒刑或拘役之宣告，因身體、教育、
      職業、家庭之關係或其他正當事由，執行顯有困難者，得
      以1元以上3元以下折算1日，易科罰金。」修正為「犯最
      重本刑為5年以下有期徒刑以下之刑之罪，而受6個月以下
      有期徒刑或拘役之宣告者，得以新台幣1千元、2千元或3
      千元折算1日，易科罰金。」修正前刑法第41條第1項前段
      之易科罰金折算標準，依廢止前之罰金罰鍰提高標準條例
      第2條規定，應就其原定數額提高為100倍折算1日，並依
      現行法規所定貨幣單位折算新台幣條例第2條規定，以新
      台幣元之3倍折算之，亦即修正前刑法第41條第1項前段之
      易科罰金折算標準，應以銀元300元即新台幣900元折算為
      1日，舊法並非不利，爰依舊法之規定諭知易科罰金之折
      算標準。
（二）刑法第47條累犯之規定雖亦經修正，惟被告係因故意而犯
      本件之罪，無論依修正前、後之條文規定，均成立累犯，
      對於被告並無何有利或不利之影響，自不生新舊法比較適
      用之問題，應依一般法律適用之原則，直接適用修正後之
      規定（最高法院97年度台上字第1853號判決意旨參照）。
四、核被告所為，係犯毒品危害防制條例第10條第2 項之施用第
    二級毒品罪。被告持有毒品之低度行為，為施用之高度行為
    所吸收，不另論罪。被告前於90年間，因施用毒品案件，經
    臺灣臺北地方法院以90年度簡字第3495號判決判處有期徒刑
    6月確定，於94年6月14日易科罰金執行完畢，有本院被告前
    案紀錄表在卷可按，其受有期徒刑之執行完畢後，五年以內
    再犯本件有期徒刑以上之罪，為累犯，依刑法第47條第1項
    之規定加重其刑。
五、原審認被告罪證明確，適用毒品危害防制條例第10條第2項
    ，刑法第2條第1項前段、第11條前段，第47條第1項，修正
    前刑法第41條第1項前段，中華民國96年罪犯減刑條例第2條
    第1項第3款、第7條、第9條，廢止前罰金罰鍰提高標準條例
    第2條，現行法規所定貨幣單位折算新台幣條例第2條，並審
    酌被告經送強制戒治、法院判處罪刑，猶不知悔改，再施用
    毒品，戕害自身健康，暨考量被告前犯施用毒品罪次數非少
    ，另有多次竊盜犯行，素行不佳，本件經通緝2次，歷經4
    年始到案，其逃避司法之態度甚無足取，惟坦承犯行等一切
    情狀，量處有期徒刑7月。又被告所犯之罪，係於96年4月24
    日前所為，且原審法院於96年10月9日發布通緝，嗣通緝被
    告到案，尚無中華民國96年罪犯減刑條例第5條規定之適用
    ，應予減刑，爰依該條例第7條第1項減為有期徒刑3月又15
    日，並諭知易科罰金之折算標準。核其認事用法，並無違誤
    ，量刑亦屬妥適，被告上訴意旨認量刑過重，核無理由，其
    上訴應予駁回。
據上論斷，應依刑事訴訟法第368條，判決如主文。
本案經檢察官吳國南到庭執行職務
中    華    民    國    99    年    9     月    15    日
                    刑事第一庭審判長  法  官  葉騰瑞
                                      法  官  彭政章
                                      法  官  莊明彰
以上正本證明與原本無異。
不得上訴。
                                      書記官  王韻雅
中    華    民    國    99    年    9     月    15    日

司法院資訊處製作；財團法人民間司法改革基金會備份。
